臺灣臺北地方法院民事裁定　　　　　　 100年度事聲字第29號
異　議　人　第一金證券股份有限公司
法定代理人　廖述仁
送達代收人　蘇信源
相　對　人　永上瑩股份有限公司
法定代理人　向春玉
上列異議人聲請返還提存物事件，對於中華民國99年12月28日99
年度司聲字第1670號司法事務官所為裁定，提出異議，本院裁定
如下：
    主  文
原裁定關於駁回異議人後開第二項聲請部分廢棄。
上廢棄部分，異議人依本院九十八年度裁全字第一五三二號民事
裁定為相對人永上瑩股份有限公司所提存臺灣臺中地方法院九十
八年度存字第一零零八號之擔保金新臺幣肆佰零伍萬元，准予返
還。
    理  由
一、按司法事務官處理事件所為之處分，與法院所為者有同一之
    效力；又當事人對於司法事務官處理事件所為之終局處分，
    得於處分送達後10日之不變期間內，以書狀向司法事務官提
    出異議；司法事務官認前項異議有理由時，應另為適當之處
    分；認異議為無理由者，應送請法院裁定之；法院認第一項
    之異議為有理由時，應為適當之裁定，認異議為無理由者，
    應以裁定駁回之。民事訴訟法第240條之3、第240條之4第1
    、2、3項分別定有明文。次按有下列各款情形之一者，法院
    應依供擔保人之聲請，以裁定命返還其提存物或保證書：一
    應供擔保之原因消滅者；二供擔保人證明受擔保利益人同意
    返還者；三訴訟終結後，供擔保人證明已定20日以上之期間
    ，催告受擔保利益人行使權利而未行使，或法院依供擔保人
    之聲請，通知受擔保利益人於一定期間內行使權利並向法院
    為行使權利之證明而未證明者，民事訴訟法第104條第1項定
    有明文，又依同法第106條規定，並為於其他依法令供訴訟
    上之擔保者準用之。再按因釋明假扣押之原因而供之擔保，
    係擔保債務人因假扣押所應受之損害，故必待無損害發生，
    或債權人本案勝訴確定，或就所生之損害已經賠償時，始得
    謂供擔保之原因消滅，亦有最高法院53年台抗字第279號判
    例可資參照。
二、本件異議意旨略以：
  (一)異議人聲請返還提存物，原裁定認異議人之本案訴訟並未對
    相對人取得全部勝訴辦決，與當初異議人聲請假扣押之金額
    有間，然異議人本案訴訟起訴之金額雖為新臺幣（下同）11
    ,822,204元，而上開金額係由異議人聲請假扣押當時所受之
    損害12,075,081元，即本案確定判決之臺灣臺中地方法院及
    臺灣高等法院臺中分院判決書中之前段計算式1,862,997＋1
    0,524,375－312,291＝1,2075,081部分，但因異議人再抵銷
    相對人於民國98年3月3日賣出捷泰股票50張得款252,877元
    ，亦即本案確定判決中之計算式1,862,997＋10,524,375－3
    12,291－〔252,877〕＝11,822,204部分，此部分抵銷之事
    實，異議人已於本案訴訟中聲明，並經本案確定判決認屬兩
    造不爭執之事實，從而異議人之本案勝訴判決就相對人部分
    應屬全部勝訴判決，而有民事訴訟法第106條準用第104條第
    1項第1款之適用。
  (二)退步言，縱認假扣押所欲保全之債權金額12,075,081元，與
    本案確定判決之債權金額11,822,204元不一致，尚有252,87
    7元之差距，惟若以異議人之債權金額11,822,204元加計自
    98年6月10日起至異議人聲請本件返還提存物為止之99年11
    月3日，共計1年又146日之法定利息債權827,554（計算式：
    〈11,822,2040.051〉＋〈11,822,204÷365×146〉＝
    783,828），合計本金債權已達12,606,032元，遠超過假扣
    押所欲保全之債權金額，是以本案確定債權已逾前揭假扣押
    保全之債權金額，足認相對人當無因假扣押受有損害，自應
    認為本件應供擔保之原因已然消滅，爰依法聲明廢棄原裁定
    有關相對人即永上瑩股份有限公司部分。
三、經查：
  (一)查本件異議人與向春玉、楊金、相對人間因請求清償債務事
    件，本院98年度裁全字第1532號假扣押裁定准異議人供擔保
    後，得對向春玉、楊金、相對人之財產在12,075,081元之範
    圍內為假扣押，異議人乃遵循該裁定，為擔保假扣押，提供
    擔保金405萬元，並以臺灣臺中地方法院（以下稱臺中地院
    ）98年度存字第1008號提存在案，嗣異議人提起本案訴訟，
    經臺中地方法院於98年10月15日以98年度重訴字第272號判
    決相對人應給付異議人11,822,204元及自98年6月10日至清
    償日止按年息5%計算之利息及駁回向春玉、楊金部分之訴，
    並經臺灣高等法院臺中分院於99年4月20日以99年度金上字
    第2號駁回上訴確定，異議人乃聲請撤銷對向春玉、楊金部
    分之假扣押，及撤回該部分之假執行聲請，並發函定20日期
    間通知向春玉、楊金行使權利，且經本院以99年度司全聲字
    第278號撤銷該部分之假扣押之情，業據異議人提出假扣押
    裁定、提存書、本案判決書暨確定證明書、臺中地院民事執
    行處函、臺中地院民事執行處通知及存證信函、掛號郵件收
    件回執等件為證，堪認為真實。又原裁定就向春玉、楊金部
    分准許異議人之聲請，但駁回關於相對人部分之聲請。
  (二)異議人就假扣押裁定債權金額12,075,081元與本案起訴並判
    決確定之債權額11,822,204元間之差額252,877元部分，為
    訴訟外抵銷，而未於提起本案訴訟時將之包括在內，有前揭
    假扣押裁定及本案判決可憑，故此部分僅止於保全程序，與
    提存法第16條第1項第3款所指之「本案訴訟已獲全部勝訴判
    決」尚屬有別，何況提存法第16條第1項第3款規定之情形，
    得逕向提存所聲請返還擔保提存金，毋庸聲請法院裁定。
  (三)依據本案確定判決，相對人應給付異議人11,822,204元及自
    98年6月10日起至清償日止按年息5%計算利息，準此，則遲
    延利息自98年6月10日計算至本件裁定時即100年3月31日，
    共計1年又294天亦即共659天，按本案確定判決計算此段期
    間之遲延利息為1,067,237元（計算式：11,822,204×5%×6
    95/365＝1,067,237，元以下四捨五入），再加計本金11,82
    2,204元，共12,889,441元，是相對人應給付金額高達12,88
    9,441元，遠超過相對人假扣押12,075,081元額度，亦即異
    議人所獲本案判決結果大於假扣押範圍，則異議人之假扣押
    行為即無造成相對人損害之可能性，是揆諸前揭最高法院判
    例意旨，本件異議人聲請返還相對人部分擔保金，核與民事
    訴訟法第106條準用第104條第1項第1款規定相符，應予准許
    。原裁定遽以相對人因聲請人假扣押之金額為120,75,081元
    ，而異議人於本案訴訟勝訴之金額僅為118,22,204元，認相
    對人仍有受損害可能，而駁回異議人該部分之聲請，容有未
    洽。本件異議意旨指摘原裁定該部分不當，求為廢棄，為有
    理由，爰由本院將原裁定關於相對人部分廢棄，裁定如主文
    第二項所示。
四、綜上所述，本件異議為有理由，依民事訴訟法第240條之4第
    3項前段，裁定如主文。
中    華    民    國   100    年    3     月    31    日
                  民事第五庭  法  官  賴秀蘭
以上正本係照原本作成
如不服本裁定應於送達後10日內向本院提出抗告狀，並繳納抗告
費新臺幣1,000元
中    華    民    國   100    年    3     月    31    日
                              書記官  李佩芳